臺灣基隆地方法院刑事判決　　　　　　　100年度訴字第197號
公　訴　人　臺灣基隆地方法院檢察署檢察官
被　　　告　張震宇
上列被告因家暴傷害案件，經檢察官提起公訴（100 年度偵字第
1144號），本院判決如下：
    主  文
張震宇無罪。
    理  由
一、公訴意旨略以：緣被告張震宇係告訴人張培素之子，2 人間
    具有家庭暴力防治法第3 條第3 款所定之家庭成員關係。告
    訴人因其配偶張林美英即將不久於世，無力負擔醫藥費，乃
    於民國99年12月27日下午5 時許，前往被告位於基隆市○○
    區○○路16號住處（即被告所經營之紅樹林便利商店，下稱
    本件案發地點為紅樹林商店），找尋被告，雙方發生口角爭
    執，被告竟基於傷害直系血親尊親屬之犯意，徒手毆打告訴
    人，並將告訴人推出大門外摔倒，致告訴人受有左膝及左肩
    傷處疼痛、左膝挫傷2X1 公分等傷害，因認被告涉犯刑法第
    280 條第1 項之傷害直系血親尊親屬罪嫌等語。
二、按被告未經審判證明有罪確定前，推定其為無罪；犯罪事實
    應依證據認定之，無證據不得認定犯罪事實，刑事訴訟法第
    154 條第1 項、第2 項分別定有明文。申言之，認定被告有
    罪之事實應憑證據；如未能發現相當之證據，或證據不足以
    證明，自不能以推測或擬制之方法，以為裁判之基礎；且認
    定事實所憑之證據，其為訴訟上之證明，須達於通常一般人
    均不致有所懷疑，而得確信其為事實之程度者，始得據為有
    罪之認定；倘其證明尚未達到此一程度，而有合理之懷疑存
    在時，尚難為有罪之認定基礎；苟積極證據不足為不利於被
    告事實之認定時，即應為有利於被告之認定，更不必有何有
    利之證據；亦即如無確切之積極證據，足以證明犯罪事實，
    即令被告不能為有利之反證，亦不能遽論以罪責，此亦為刑
    事司法實務向來之見解（最高法院30年上字第816 號、40年
    臺上字第86號、70年臺上字第2368號、76年臺上字第4986號
    判決意旨參照）又告訴人之告訴，係以使被告受刑事訴追為
    目的，是其陳述是否與事實相符，仍應調查其他證據以資審
    認（最高法院52年台上字第1300號判例參照）。
三、公訴人認被告張震宇涉犯前揭傷害直系血親尊親屬罪名，無
    非係以證人即告訴人張培素之指訴，及行政院衛生署基隆醫
    院受理家庭暴力事件驗傷診斷書及被告與證人之戶籍資料等
    為其主要論據。訊據被告坦係證人之子，證人於99年12月27
    日下午5 時許，曾到紅樹林便利商店找其等事實，然堅詞否
    認有何傷害之犯行，辯稱：其因之前曾與證人發生紛爭，經
    基隆地方法院法官曉諭不要私下與證人接觸，所以其見證人
    又來紅樹林便利商店找其，遂立刻將上址自動門上鎖，並報
    警前來處理，在員警到場處理前，證人從未進入紅樹林便利
    商店，其亦未與證人發生口角，更未徒手毆打證人，亦無將
    證人推出紅樹林便利商店之行為，不知證人為何受傷，證人
    所受之傷勢非其所為等語。
四、本院查：
  (一)證人張培素為被告張震宇之父親，且證人曾於99年12月27日
    下午，至紅樹林便利商店找被告，嗣證人離去上址後，於同
    日下午7 時2 分，至行政院衛生署基隆醫院驗傷，自述遭被
    告推倒及毆打，因而左膝及左肩傷處疼痛，該院醫師檢察結
    果，證人頭面部、頸肩部、胸腹部、背臀部、陰部及其他部
    位均無明顯外傷，僅四肢部之左膝有2X1 公分挫傷之事實，
    為被告所不爭執，且有行政院衛生署基隆醫院受理家庭暴力
    事件驗傷診斷書影本1 紙（見100 年度他字第31號卷第5 頁
    ）、被告及證人之個人戶籍資料（完整姓名）查詢結果2 紙
    （見同上他字卷第25-26 頁）在卷可稽，洵堪認定。
  (二)依前認定，證人張培素離去紅樹林便利商店後，於同日前往
    行政院衛生署基隆醫院驗傷結果，固受有左膝2X1 公分挫傷
    之傷害，然此傷害是否被告所為，仍須有證據證明，且該等
    證據之證明力須達於一般人均不致有所懷疑之程度。而查，
    證人張培素於100 年1 月17日檢察官偵訊時結證稱：案發那
    天我是要跟被告說我太太生病，被告立刻把門鎖起來，剛好
    有人來送信，我沒有進到屋子裡面，我想趁送信的人來順便
    進門，結果被告把我踹出來，我因而受傷等語（見100 年度
    他字第31號卷第18頁）；於本院100 年7 月27日審理時證稱
    ：案發當天至紅樹林便利商店時，店門是關著的，被告在裡
    面看到我就把門鎖上，不讓我進去，後來我趁郵差來送信，
    被告將門打開時，要趕快要進去，所以用腳阻擋被告把門關
    起來，但被告不讓我進去，所以我身體卡在門口，後來被告
    就用手推我身體上面，並用腳踢到我的左邊小腿，把我推出
    門外，然後把門關起來，我因而遭被告推倒在地，頭部撞到
    紅樹林便利商店旁的牆壁，後來即倒地不起，經驗傷結果，
    左膝有一處2X1 公分挫傷，是被告踢我所致，而左肩疼痛則
    係被告以手推我所致等語（見本院卷第96-98 頁），觀諸證
    人上開證述內容，足見證人於案發當天並未曾進入紅樹林便
    利商店，亦未曾與被告發生口角衝突，且證人指證傷勢係來
    自於被告手推及腳踢所致，是檢察官起訴證人是在被告所經
    營之紅樹林便利商店內，與被告發生口角爭執，被告乃以徒
    手毆打證人乙節，即核與證人指證情節不符，復查無其他據
    證可佐，自無從採認。
  (三)證人張培素雖一再指稱係因遭被告徒手推而致左肩傷處疼痛
    ，因遭被告以腳踢而致左膝受有挫傷2X1 公分等傷害，然如
    前所述，證人張培素於本案亦具有告訴人身分，而告訴人係
    以使被告受刑事訴追為目的，是其陳述是否與事實相符，仍
    應調查其他證據以資審認。經查：
    1.本件案發時至紅樹林便利商店送信之郵差為基隆市○○路
      郵政總局之許文隆乙節，為被告所不爭執，且據證人張培
      素指證在卷（見本院卷第60頁），並有中華郵政股份有限
      公司基隆郵局100年5月12日基字第1001000058號函1份在
      卷可參（見本院卷第40頁）。而證人許文隆於本院審理時
      證稱：案發當天下午3、4點，我騎機車第一趟送信到紅樹
      林便利商店，因店內沒有人在，所以就先往他處送信件，
      第二趟送信到紅樹林便利商店時，看見證人張培素坐在店
      門口，因紅樹林便利商店的門不會自動打開，我用手推又
      不能推開，於是我就敲門，是被告幫我開門，我走進去之
      後，被告又將門關起來，被告簽收掛號信後開門要讓我離
      去，我側身要離去之際，證人張培素要進去，被告要將門
      關起來，證人張培素就側身用腳擋住門，不讓被告關門，
      被告因而無法關門，2人大約僵持1分鐘，後來被告就將門
      打開，站在紅樹林便利商店內，用手將證人張培素推出去
      ，之後證人張培素就重心不穩，搖搖晃晃向後退，人往後
      倒跌坐在地，臀部先著地，左手撐著地板，後腦杓撞到牆
      壁，被告推開證人張培素後就將門關上，當時我坐在機車
      上本來要走了，因為不知道什麼狀況，也不敢去扶證人張
      培素，沒多久警察就來了，我看到警察來了之後就走了，
      我在場的期間，並未看到證人張培素有受傷及流血的情形
      ，而張培素腳被壓到時亦未喊痛，且未見被告以腳踢證人
      張培素等語（見本院卷第71 -72頁、第101-103頁）。
    2.關於證人張培素左膝2X1 公分挫傷乙節，證人張培素固證
      稱係遭被告以腳踢所致，然依證人許文隆所證，被告僅係
      以手推證人張培素，並無以腳踢證人張培素之情形，2 人
      就此部分證述情節不一致，審酌證人張培素為告訴人，其
      指證案發過程難免有誇大渲染之情形，而證人許文隆係因
      於案發時送信至案發地點，偶然目擊案發經過，且其與被
      告及證人張培素均無何相關聯，在無任何利害糾葛之情形
      下，所證案發過程自較可信為真實，因認證人許文隆上開
      證述案發過程洵堪採信。從而，證人張培素驗傷結果雖左
      膝受有挫傷2X1 公分之傷害，然其並非來自於被告腳踢之
      結果，乃至為明確。再參諸證人張培素、許文隆證述證人
      張培素遭被告以手往外推，係臀部先著地，左手撐著地面
      ，後腦杓撞到牆壁等情，可見證人張培素遭被告以手往外
      推，並非面向地面倒地，是證人張培素左膝之挫害，亦顯
      非出於被告以手推證人張培素所致。又參酌證人張培素並
      非指稱係遭被告以紅樹林便利商店店門夾傷左膝；且證人
      許文隆亦證稱證人張培素左腳遭被告以紅樹林便利商店店
      門夾住時並未喊痛，當場亦未見證人張培素有受傷或流血
      之情形等語，足見證人張培素左膝之挫傷，顯亦非遭被告
      以紅樹林便利商店店門所夾傷。從而，證人張培素指證左
      膝2X1 公分之挫傷係出於被告以腳踢結果乙節，不僅與證
      人許文隆所證情節不符，且查無其他證據可佐，自無從採
      信。
    3.關於證人張培素左肩受有疼痛之傷害乙節，經查係出於證
      人張培素之主訴，而非行政院衛生署基隆醫院檢驗結果，
      有前引行政院衛生署基隆醫院受理家庭暴力事件驗傷診斷
      書影本可憑，是張培素於案發後是否受有上開傷勢即有可
      疑，況證人張培素證稱被告以手將其往外推後，其左肩並
      未撞擊任何物品，是其左肩在未遭任何外物撞擊下，何以
      發生疼痛，亦乏合理之解釋，是縱認證人張培素至行政院
      衛生署基隆醫院驗傷時，果有左肩疼痛之情形，亦難以逕
      認係來自於被告手推證人張培素所致。
五、綜上所述，公訴人提出之證據均不足以證明被告有傷害告訴
    人張培素之事實，亦無足以證明告訴人所指其所受之左膝傷
    處疼痛、左膝挫傷2X1 公分等傷害係來自於被告之行為，此
    外，復查無其他積極證據足資證明被告有傷害告訴人之犯行
    ，基於「罪證有疑，利於被告」之證據法則，自應為被告無
    罪判決之諭知。
據上論斷，應依刑事訴訟法第301 條第1 項前段，判決如主文。
本案經檢察官李辛茹到庭執行職務。
中    華    民    國  100     年    8     月    10    日
                  刑事第二庭審判長法  官  王福康
                                  法  官  羅貞元
                                  法  官  劉桂金
以上正本證明與原本無異。
如不服本判決應於收受送達後10日內向本院提出上訴書狀，並應
敘述具體理由；其未敘述上訴理由者，應於上訴期間屆滿後20日
內向本院補提理由書(均須按他造當事人之人數附繕本)「切勿逕
送上級法院」。
中    華    民    國   100    年    8     月    10    日
                                  書記官  許元又